# 上市公司回购股份

提问人：funee 时间：2016-02-02 21:36:16
上市公司在 2011 年度向A公司原股东甲定向发行股票 2000 万股收购A公司100%股权，发行股票的公允价值为 4 亿元，业绩承诺期为2011 年度、 2012 年度和 2013 年度，上市公司与A公司原股东甲签订了对赌协议，如果A公司没有实现业绩承诺，将以 1 元的价格回购实际控制人持有的股份，假设A公司 2012 年度未实现业绩承诺，经过计算需要回购 300 万股上市公司股票，回购日的上市公司股票价格收盘价是 15 元，当时向实际控制人定向增发是定价基准为 20 元。收购日：上市公司账务处理为：借：长期股权投资 40000 万贷：
股本 2000 万资本公积 38000 万购买日A公司可辨认净资产为 15000 万合并时产生商誉 25000 万元。 回购时：企业账务处理借：库存股 300 万 资本公积 5700 万贷：银行存款 1 元 长期股权投资 5999.9999万元（20*300-1） 并在合并报表时，减少对应商誉5999.9999万元 请问企业上述会计处理是否正确，如何理解相关的会计处理？如果上述账务处理错误，那么正确的账务处理应该是怎么样？同时合并报表应该如何处理？

回答人：chenyiwei
确认投资和计算商誉的分录没有问题。
对於业绩补偿，首先应根据对赌协议计算出应补偿金额。目前实际操作中多数情况下都是先计算出业绩承诺与实际业绩的差额，再将该差额处以当初的非公开发行价格，得出需回购的股份数。假设本案例中该差额为 6000 万元，因此按当初发行价 20 元计算需回购300 万股，则上市公司首先应确认应收的或有对价金额： 借：其他流动资产，贷：营业外收入 6000 万元（注：假设不考虑期末对或有对价的公允价值调整，在确定补偿金额时一次性确认，下同） 同时应对商誉进行减值测试和计提减值准备（分录略）
相应地，回购 300 万股时：借：股本 300 万，借：资本公积 5700 万，贷：其他流动资产 6000 万上述处理是将其视作两笔交易：首先由业绩补偿义务人向上市公司支付现金 6000 万元的业绩补偿款，上市公司再以该 6000 万元向原股东回购约定数量的股份。前者确认损益，后者为权益性交易。

提问人：howsoon 时间：2016-12-11 17:23:02
请教陈版：留意到《 2015 年上市公司年报会计监管报告》中对或有对价的公允价值的综合考虑因素有一点“可能需支付或返回股权的公允价值”（P6~P7），是否表示以股权结算的或有对价的公允价值受股价波动的影响变动，而非按合同约定的价格（一般是购买资产时的发行价格）来确定或有对价的公允价值？

回答人：chenyiwei
目前或有对价中的股份补偿，多数是先算出需补偿的金额，再按该金额除以股份发行价确定需收回的股份数量，所以这种股份补偿实际上与现金补偿的原理是一致的，只不过结算对价的方式不同。如前所述，“上述处理是将其视作两笔交易：首先由业绩补偿义务人向上市公司支付现金 6000 万元的业绩补偿款，上市公司再以该 6000 万元向原股东回购约定数量的股份。前者确认损益，后者为权益性交易”。因为权益性交易回购的标的是自身股权，而权益工具的后续公允价值变动是不确认的，因此该项或有对价公允价值的影响因素与一般现金形式的或有对价公允价值确定时的考虑因素是一致的，无需考虑自身股价的波动情况。